臺灣士林地方法院小額民事判決
111年度士小字第586號
原      告  蔡仲俊


被      告  蔡瑞麟
（現另案於法務部○○○○○○○○○○○執行中）
上列當事人間請求返還不當得利事件，經臺灣臺南地方法院移送
前來，本院於民國111年5月5日言詞辯論終結，判決如下：
    主  文
被告應給付原告新臺幣柒萬肆仟壹佰參拾伍元。
訴訟費用新臺幣壹仟元由被告負擔。
本判決原告勝訴部分得假執行。
    事實及理由要領
一、被告現因案在監執行，已具狀表明不願到庭，核無民事訴訟
    法第386條所列各款情事，爰依原告之聲請，由其一造辯論
    而為判決。
二、原告起訴主張：被告向原告表示車牌號碼0000-00號自用小
    客車（下稱系爭車輛）為其所有，因貸款之故，而登記於被
    告妹妹名下，系爭車輛之使用權係屬於被告；於民國110年2
    月20日原告以新臺幣（下同）5萬元，向被告購買系爭車輛
    使用權，並簽有汽車買賣合約書（下稱系爭契約），在取得
    占有後，原告又花費3萬9,300元進行系爭車輛之維修；未料
    ，被告之妹妹卻以系爭車輛失竊為由報警，原告赴警局說明
    後，被告妹妹遂將系爭車輛取走；則系爭契約顯有無法履行
    之情況，原告更因而受有系爭車輛價金、維修費用等損失，
    現原告主張被告無法履行系爭契約，並以本件起訴狀繕本之
    送達，作為解除系爭契約之意思表示，乃依據不當得利法律
    關係請求被告返還，並請求被告賠償損害，然原告僅請求7
    萬4,135元等語，並聲明：被告應給付原告7萬4,135元。
三、被告未於言詞辯論期日到場，僅以書狀為聲明略為；被告不
    知道原告所述之案件為何，且被告現亦無資力賠償等語，並
    聲明請求駁回原告之訴。
四、法院得心證的理由：
　㈠查兩造確有簽訂系爭契約，約定原告以5萬元將系爭車輛出售
    予原告，有汽車買賣契約書在卷可查（見臺南市政府警察局
    佳里分局刑案偵查卷【下稱警局卷】第51頁），被告亦於檢
    察官訊問時自承：我有跟原告簽合約書，也有將系爭車輛交
    給原告使用，並有收到5萬元，我請我妹妹蔡宛庭擔任車主
    ，幫我辦貸款，但實際上是我要買車，也是我在使用，後來
    把車賣給原告是因為經濟困難等語（見臺灣臺南地方檢察署
    110年度偵字第22915號卷【下稱偵卷】第16頁反面），證人
    即被告之妹蔡宛庭則證稱：系爭車輛是被告要買的，只是借
    我名字登記，事實上系爭車輛也是被告的，因為是被告繳的
    錢等語（見偵卷第15頁反面），是系爭車輛係被告向蔡宛庭
    商請借名登記於蔡宛庭名下，應堪認定。
　㈡按出賣人應擔保第三人就買賣之標的物，對於買受人不得主
    張任何權利；買受人於契約成立時，知有權利之瑕疵者，出
    賣人不負擔保之責。但契約另有訂定者，不在此限；出賣人
    不履行民法第349條至第351條所定之義務者，買受人得依關
    於債務不履行之規定，行使其權利，民法第349條、第351條
    、第353條分別定有明文。證人蔡宛庭於偵查中證稱：當時
    是跟被告說如果被告正常繳貸款，系爭車輛就給被告使用，
    但後來被告沒有繳貸款，所以我跟被告說我要把系爭車輛拿
    回來，但被告沒有理會，所以我就報案對被告提告，後來臺
    南警局通知我說系爭車輛找到了，後來我將系爭車輛取走，
    並由我自己繳納貸款等語（見偵卷第15頁反面-16頁），核
    與原告所稱蔡宛庭以系爭車輛失竊為由報警，系爭車輛因此
    遭蔡宛庭取走等節相符，依證人蔡宛庭所述情節，雖其同意
    出名登記為系爭車輛所有權人，然並約定倘被告未繳納貸款
    ，可將系爭車輛取回，而被告將系爭車輛交付原告後，即未
    繳納貸款，致系爭車輛遭蔡宛庭報警取回，則被告就系爭車
    輛之買賣，顯已違反民法第349條之規定，原告自得依債務
    不履行之規定行使權利。
　㈢按出賣人不履行民法第349條所定之義務，依民法第353條規
    定，買受人雖得依關於債務不履行之規定，行使其權利。然
    買受人得依債務不履行之規定而解除契約者，除當事人另有
    特別約定外，必以出賣人有給付遲延、給付不能或不完全給
    付之情形，並符合同法第254條至第256條之規定要件，始得
    為之，最高法院99年度台上字第1515號判決意旨同此見解。
    又按因可歸責於債務人之事由，致給付不能者，債權人得請
    求賠償損害；債權人於有第民法226條之情形時，得解除其
    契約，民法第226條、第256條亦分別定有明文。系爭車輛既
    經蔡宛庭取走，而蔡宛庭占用系爭車輛，實係基於其與被告
    關於被告未繳納貸款，蔡宛庭得將車輛取走之約定，則蔡宛
    庭就系爭車輛對於被告係有權占有，被告自無法再請求蔡宛
    庭交付系爭車輛，則被告就交付權利無暇施之系爭車輛予原
    告之義務，已陷於主觀給付不能，據此，原告自得依前述給
    付不能之規定請求解除系爭契約，並請求損害賠償。查原告
    以本件起訴狀繕本送達被告以解除系爭契約，且起訴狀繕本
    業已送達被告，有送達回證在卷可查（見本院卷第28頁），
    是系爭契約業經合法解除，被告所取得5萬元買賣價金即屬
    無法律上原因，原告自得依不當得利之法律關係請求被告返
    還，又被告取得系爭車輛占有期間，已花費3萬9,300元就系
    爭車輛進行維修，有正益汽車修護廠維修明細在卷可查（見
    本院卷第38-40頁），自屬原告因而所受之損失，是原告請
    求被告一併賠償，亦屬有據，然原告僅請求7萬4,135元，並
    未超過得請求之金額，是原告請求為有理由，應予准許。
　㈣被告雖於偵查中辯稱：我賣的是權利車，我有跟原告講說這
    輛車有被銀行報拖，被蔡宛庭取回也是風險之一，原告也有
    使用到系爭車輛，不能全額退款云云（見偵卷第16頁），惟
    所謂權利車係指車主以所有車輛向銀行等金融機構貸款，經
    銀行設定動產抵押權後，車主又以該車輛向當舖質借款項，
    嗣因到期無法清償債務，而由當舖取得該車而言，此乃本院
    職務上已知之事實，核與本件情節大相逕庭，反觀兩造買賣
    系爭車輛前之對話紀錄，被告本欲要求與車主即蔡宛庭簽約
    ，然被告稱：為什麼要跟我妹、我跟你簽而已等語，原告則
    稱：因為車主不是你啊、你跟我簽有用嗎等語，被告則回應
    ：你是買權利的、使用權在我手上等語，有對話紀錄在卷可
    按（見警局卷第49頁），依該等對話，可知被告當時告知原
    告者，乃蔡宛庭並無使用系爭車輛之權利，故毋庸與蔡宛庭
    簽約，原告自無從知悉將來可能遭蔡宛庭索回車輛之事，縱
    然系爭車輛隨時可能為銀行取走，亦與本件權利之瑕疵無關
    ，再被告係於110年2月20日交付車輛，而蔡宛庭則係於110
    年3月11日將車輛取走，有系爭契約、新北市政府警察局淡
    水分局三芝分駐所受理案件證明單在卷可查，再扣除車輛維
    修期間，則原告能使用系爭車輛時間僅有寥寥數日，被告上
    開辯解，自非可採。
五、從而，原告請求被告給付7萬4,135元，為有理由，應予准許
    。本件係就民事訴訟法第436條之8第1項適用小額程序所為
    被告敗訴之判決，依同法第436條之20規定，應依職權宣告
    假執行。
六、訴訟費用負擔之依據：民事訴訟法第78條。依職權確定訴訟
    費用額為1,000元（第一審裁判費），應由被告負擔。
中　　華　　民　　國　 111　　年　　5 　　月　　19　　日
              　　士林簡易庭法  官  陳紹瑜
以上正本係照原本作成。
如不服本判決，應於送達後20日內，向本院提出上訴狀並應記載
上訴理由，表明關於原判決所違背之法令及其具體內容與依訴訟
資料可認為原判決有違背法令之具體事實，如於本判決宣示後送
達前提起上訴者，應於判決送達後20日內補提上訴理由書（須附
繕本）。
中　　華　　民　　國　 111　　年　　5 　　月　　19　　日
　                          書記官  麥毅婷